【裁判字號】    98,易緝,17
【裁判日期】    980924
【裁判案由】    詐欺
【裁判全文】
臺灣苗栗地方法院刑事判決              98年度易緝字第17號
公  訴  人  臺灣苗栗地方法院檢察署檢察官
被      告  甲○○
被      告  乙○○
上列被告因詐欺案件，經檢察官提起公訴（97年度偵字第4973號
、第5427號、98年度偵緝字第54號、98年度偵字第2563號、第25
64號），被告於本院準備程序時就被訴事實為有罪之陳述，經告
知簡式審判程序之旨，並聽取當事人之意見後，本院合議庭裁定
改由受命法官獨任依簡式審判程序進行，並判決如下：
    主  文
甲○○共同犯詐欺取財罪，處有期徒刑柒月。
乙○○共同犯詐欺取財罪，累犯，處有期徒刑捌月；又共同犯詐
欺取財罪，累犯，處有期徒刑捌月。應執行有期徒刑壹年壹月。
    事  實
一、乙○○前因詐欺案件，經本院判處有期徒刑6 月確定，甫於
    民國96年6 月21日執行完畢。詎仍不知悔改，乙○○、甲○○均可預見金融機構帳戶係理財之重要工具，並為個人財產
    、信用之重要表徵，如提供自己之金融帳戶存摺、提款卡及
    密碼予他人，有遭他人利用作為詐騙工具之可能。且申請開
    設金融帳戶並無任何特殊之限制，一般民眾皆能自由申請開
    戶，而無向他人租用帳戶之必要，況近來詐欺集團利用人頭
    帳戶施行詐騙之情事，業經報章新聞大舉報導，是乙○○、
    甲○○亦可預見向不特定人租用、收購金融機構帳戶使用之
    人，即為詐騙集團成員之一，其2 人竟仍基於參與詐欺取財
    之不確定故意，與洪懿斌（另由檢察官偵查中）及所屬之詐
    騙集團成員，共同意圖為自己不法所有之犯意聯絡，由乙○○、甲○○於附表所示之時間，先提供如附表所示之帳戶存
    摺、提款卡及密碼與洪懿斌，並由洪懿斌給付新臺幣（下同
    ）14,000予乙○○作為租用帳戶之報酬，迨洪懿斌所屬之詐
    騙集團成員順利以附表所示之方式，詐騙丁○○、丙○○匯
    款如附表所示之金額後，乙○○再於97年7 月16日及同年7
    月21日，陪同洪懿斌至如附表編號一所示之金融機構，提領
    如附表編號一所示之贓款，並共取得6,000 元之車馬費；甲○○亦於97年7 月16日及同年7 月21日，陪同洪懿斌至如附
    表編號二所示之金融機構，提領如附表編號二所示之贓款，
    並共取得3,000 元之車馬費。嗣經泰宗生物科技股份有限公
    司、丙○○等人發現有異報警後循線查獲。
二、案經丙○○訴由新竹縣政府警察局竹北分局報請臺灣苗栗地
    方法院檢察署檢察官偵查，及台北市政府警察局內湖分局報
    請臺灣士林地方法院檢察署陳請臺灣高等法院檢察署檢察長
    核轉臺灣苗栗地方法院檢察署檢察官偵查起訴。
    理  由
一、查本件被告甲○○、乙○○所犯並非死刑、無期徒刑、最輕
    本刑為3 年以上有徒刑之罪或高等法院管轄第一審案件，而
    其2 人於準備程序進行中，就被訴事實均為有罪之陳述，經
    法官告知簡式審判程序之旨，並聽取公訴人及被告之意見後
    ，本院認適宜改依簡式審判程序進行，爰依刑事訴訟法第
    273 條之1 第1 項之規定，由本院合議庭裁定由受命法官獨
    任進行簡式審判程序，合先敘明。
二、上開犯罪事實，業據被告甲○○、乙○○於本院審理時坦承
    不諱，並有如附表證據欄所列之各項證據在卷可稽，足認被
    告甲○○、乙○○之自白均與事實相符，應堪採信，本件事
    證明確，被告2 人之犯行堪予認定，應依法論科。
三、按正犯、從犯之區別，係以其主觀之犯意及客觀之犯行為標
    準，凡以自己犯罪之意思而參與犯罪，無論其所參與者是否
    犯罪構成要件之行為，皆為正犯，其以幫助他人犯罪之意思
    而參與犯罪，其所參與者，苟係犯罪構成要件之行為，亦為
    正犯，必以幫助他人犯罪之意思而參與犯罪，其所參與者又
    為犯罪構成要件以外之行為，始為從犯，最高法院25年度上
    字第2253號判例意旨可資參照。查被告甲○○、乙○○既於
    詐騙集團為詐欺取財之行為實施前，提供其2 人之帳戶供詐
    騙集團為詐欺匯款之用，並於詐欺得財後，擔任提款工作，
    即已分擔實施犯罪行為之一部，自係共同正犯。是核被告甲○○、乙○○所為，均係犯刑法第339 條第1 項之詐欺取財
    罪。被告甲○○、乙○○就詐欺被害人丁○○之部分，及被
    告乙○○詐欺被害人丙○○之部分，與洪懿斌及其所屬之詐
    欺集團成員間，有犯意聯絡及參與領款之行為分擔，均為共
    同正犯。又該詐欺集團成員對丁○○行騙過程中，使丁○○
    多次匯款入各該帳戶，應係基於同一詐欺取財之犯意，為完
    成同一詐欺取財之目的，而於緊接之時間內，利用同一犯罪
    機會接續為之，屬接續犯，係實質上一罪，僅成立一個詐欺
    取財罪。至被告乙○○所犯上開2 詐欺取財罪間，犯意各別
    ，行為互殊，應予分論併罰。又被告乙○○曾因詐欺案件，
    經本院判處有期徒刑6 月確定，甫於96年6 月21日執行完畢
    ，有臺灣高等法院被告前案紀錄表附卷可參，其於前開有期
    徒刑執行完畢後5 年以內，故意再犯前開有期徒刑以上之2
    罪，均為累犯，應依刑法第47條第1 項之規定，加重其刑。
    爰審酌被告甲○○、乙○○因貪圖小利，除提供帳戶予詐騙
    集團成員使用，助長詐欺犯罪，擾亂金融交易秩序外，更於
    被害人匯款後，擔任車手之角色，隨同詐騙集團成員前往金
    融機構提領大額贓款，增加被害人取回款項之難度，對被害
    人及社會治安所生之危害非輕，惟念及被告2 人於本院審理
    時尚知坦承犯行，已見悔意，且其等分得之利益，與詐騙集
    團之主要成員相比，金額甚低，暨衡酌被告2 人之素行、生
    活狀況、智識程度等一切情狀，分別量處如主文所示之刑，
    並就被告乙○○之部分定其應執行之刑，以資儆懲。
據上論斷，應依刑事訴訟法第273 條之1 第1 項、第299 條第1
項前段，刑法第28條、第339 條第1 項、第47條第1 項、第51條
第5 款，刑法施行法第1 條之1 第1 項、第2 項前段，判決如主
文。
本案經檢察官唐先恆到庭執行職務。
中    華    民    國    98    年    9     月    24    日
                  刑事第三庭  法  官  顏苾涵
以上正本證明與原本無異。
如不服本判決應於收受判決後10日內向本院提出上訴書狀，並應
敘述具體理由。其未敘述上訴理由者，應於上訴期間屆滿後20日
內向本院補提理由書（均須按他造當事人之人數附繕本）「切勿
逕送上級法院」。告訴人或被害人如對本判決不服者，應具備理
由請求檢察官上訴，其上訴期間之計算係以檢察官收受判決正本
之日期為準。
                              書記官  盧俊良
中    華    民    國    98    年    9     月    24    日
附錄本判決論罪法條：
中華民國刑法第339條
（普通詐欺罪）
意圖為自己或第三人不法之所有，以詐術使人將本人或第三人之
物交付者，處5 年以下有期徒刑、拘役或科或併科1 千元以下罰
金。
以前項方法得財產上不法之利益或使第三人得之者，亦同。
前二項之未遂犯罰之。
 附表
┌──┬───┬────────┬──────────┬──────┬─────────────┐
│編號│被  告│提供之金融機構帳│詐騙集團詐騙對象方法│提領贓款之時│  證   據                 │
│    │      │戶資料及交付時間│及所得              │間及金額    │                          │
├──┼───┼────────┼──────────┼──────┼─────────────┤
│一  │乙○○│(1)97.7.15交付   │1.偽稱「MAGGIE」並假│97年7 月16日│(1)被害人丁○○筆錄 (97年度│
│    │      │竹南信用合作社、│  冒為香港英宇國際投│自編號(1)之帳│  偵字第13983 號偵查卷一第│
│    │      │帳號：          │  顧有限公司員工，誘│戶內提領250 │  22頁到第32頁、97年度偵字│
│    │      │000-000000000000│  騙丁○○挪用公司資│萬元；自編號│  第13983 號偵查卷二第45頁│
│    │      │號帳戶之存摺、提│  金參與投資公司，致│(2)之帳戶內提│  到第47頁、98年度偵字第  │
│    │      │款卡及密碼。    │  丁○○陷於錯誤，以│領240 萬元。│  2128號偵查卷第19頁到第22│
│    │      │                │  泰宗生物科技股份有│            │  頁)。                   │
│    │      │(2)97.7.14交付   │  限公司之名義，分別│97年7 月21日│(2)證人洪懿斌筆錄 (97年度偵│
│    │      │渣打商業銀行竹南│  於97年7 月16日、7 │自編號(1)之帳│  字第4973號偵查卷第132 頁│
│    │      │分行、帳號：    │  月21日，匯款250 萬│戶內提領95萬│  到第136 頁)。           │
│    │      │000-00000000000 │  元、105 萬元至編號│元；自編號(2)│(3)匯款單7 紙 (97年度偵字第│
│    │      │號帳戶之存摺、提│  (1)之帳戶內；另以謝│之帳戶內提領│  13983號偵查卷一第41頁A、│
│    │      │款卡及密碼。    │  明峰之名義，於97年│90萬元（含有│  第41頁B、第45頁A、第45頁│
│    │      │                │  7 月29日，匯款7萬 │被害人丙○○│  B、第49頁A、第50頁B、第 │
│    │      │                │  元，及以泰宗生物科│匯款之部分款│  303頁B) 。              │
│    │      │                │  技股份有限公司之名│項）。      │(4)竹南信用合作社、帳號：  │
│    │      │                │  義，分別於97年7 月│            │  000-000000000000號帳戶之│
│    │      │                │  16日匯款250 萬元、│            │  交易明細表 (97年度偵字第│
│    │      │                │  97年7 月21日匯款  │            │  13983號偵查卷一第141頁) │
│    │      │                │  110 萬元、97年7 月│            │  、97年度偵字第13983號偵 │
│    │      │                │  29日匯款10萬及15萬│            │  查卷二第32頁。          │
│    │      │                │  元、97年7 月30日匯│            │(5)渣打商業銀行竹南分行、帳│
│    │      │                │  款3 萬元至編號(2)之│            │  號：000-00000000000 號帳│
│    │      │                │  帳戶內。          │            │  戶之交易明細表 (97年度偵│
│    │      │                │                    │            │  字第13983號偵查卷一第136│
│    │      │                │                    │            │  頁到第137頁、97年度偵字 │
│    │      │                │                    │            │  第13983號偵查卷二第36頁 │
│    │      │                │                    │            │  到第37頁)。             │
│    │      │                ├──────────┤            ├─────────────┤
│    │      │                │2.利用網路之方式與薛│            │(1)被害人丙○○筆錄 (97年度│
│    │      │                │  芷菱聯絡，誘騙薛芷│            │  偵字第4973號偵查卷第27頁│
│    │      │                │  菱參與公司投資，致│            │  到第28頁、第85頁)。     │
│    │      │                │  丙○○陷於錯誤，以│            │(2)證人洪懿斌筆錄 (97年度偵│
│    │      │                │  丙○○之名義，於97│            │  字第4973號偵查卷第132 頁│
│    │      │                │  年7 月17日，匯款35│            │  到第136 頁)。           │
│    │      │                │  萬7 千4 百40 元 至│            │(3)匯款單1 紙 (97年度偵字第│
│    │      │                │  編號(2)之帳戶內。  │            │  4973號偵查卷第39頁)。   │
│    │      │                │                    │            │(4)渣打商業銀行竹南分行、帳│
│    │      │                │                    │            │  號：000-00000000000號帳 │
│    │      │                │                    │            │  戶之交易明細表 (97年度偵│
│    │      │                │                    │            │  字第4973號偵查卷第74頁到│
│    │      │                │                    │            │  第75頁)。               │
├──┼───┼────────┼──────────┼──────┼─────────────┤
│二  │甲○○│(1)97.7.15交付   │偽稱「MAGGIE」並假冒│97年7 月16日│(1)被害人丁○○筆錄 (97年度│
│    │      │第一商業銀行竹南│為香港英宇國際投顧有│自編號(1)之帳│  偵字第13983 號偵查卷一第│
│    │      │分行、帳號：    │限公司員工，誘騙謝明│戶內提領240 │  22頁到第32頁、97年度偵字│
│    │      │000-00000000000 │峰挪用公司資金參與投│萬元。自編號│  第13983 號偵查卷二第45頁│
│    │      │號帳戶之存摺、提│資公司，致丁○○陷於│(2)之帳戶內提│  到第47頁、98年度偵字第  │
│    │      │款卡及密碼。    │錯誤，以泰宗生物科技│領250 萬元。│  2128號偵查卷第19頁到第22│
│    │      │                │股份有限公司之名義，│            │  頁)。                   │
│    │      │(2)97.7.15交付   │於97年7 月16日，匯款│            │(2)證人洪懿斌筆錄 (97年度偵│
│    │      │竹南信用合作社、│250 萬元至編號(1)之帳│97年7 月21日│  字第4973號偵查卷第132 頁│
│    │      │帳號：          │戶內；另以泰宗生物科│自編號(2)之帳│  到第136 頁)。           │
│    │      │000-000000000000│技股份有限公司之名義│戶內提領80萬│(3)匯款單3 紙 (97年度偵字第│
│    │      │號帳戶之存摺、提│，分別於97年7 月16日│元。        │  13983號偵查卷一第49頁B、│
│    │      │款卡及密碼。    │、21日，匯款250 萬、│            │  第41頁C、第50頁A)。     │
│    │      │                │85萬至編號(2)之帳戶內│            │(4)第一商業銀行竹南分行、帳│
│    │      │                │。                  │            │  號：000-00000000000 號帳│
│    │      │                │                    │            │  戶之交易明細表 (97年度偵│
│    │      │                │                    │            │  字第13983 號偵查卷二第27│
│    │      │                │                    │            │  頁)。                   │
│    │      │                │                    │            │(5)竹南信用合作社、帳號：  │
│    │      │                │                    │            │  000-000000000000號帳戶之│
│    │      │                │                    │            │  交易明細表 (97年度偵字第│
│    │      │                │                    │            │  13983號偵查卷一第158頁、│
│    │      │                │                    │            │  97年度偵字第13983號偵查 │
│    │      │                │                    │            │  卷二第33頁)。           │
└──┴───┴────────┴──────────┴──────┴─────────────┘


司法院資訊處製作；財團法人民間司法改革基金會備份。
